【裁判字號】    99,交聲,813
【裁判日期】    990726
【裁判案由】    違反道路交通管理處罰條例聲明異議
【裁判全文】
臺灣臺北地方法院交通事件裁定         99年度交聲字第813號
原處分機關  交通部公路總局臺北區監理所
異  議  人
即受處分人  甲○○
上列異議人因違反道路交通管理處罰條例案件，對於交通部公路
總局臺北區監理所民國99年5 月21日所為之裁決處分（原處分案
號：北監營裁字第裁40-AEY384924號）聲明異議，本院裁定如下
：
    主  文
異議駁回。
    理  由
一、原處分機關交通部公路總局臺北區監理所以異議人甲○○於
    民國99年3 月28日19時32分，在臺北市○○區○○路95巷，
    騎車號CYB-362 號重型機車行駛於人行道上，經警示意停車
    受檢，竟拒絕停車接受稽查而逃逸，經警以異議人駕車行駛
    人行道以及拒絕停車接受稽查而逃逸，分別依道路交通管理
    處罰條例第45條第6款、第60條第1項之規定，對汽車所有人
    逕行舉發。嗣經汽車所有人申訴主張非駕駛人而辦理歸責駕
    駛人甲○○，原處分乃依道路交通管理處罰條例第60條第1
    項、第63條第1項第1款及違反道路交通管理事件統一裁罰基
    準表之規定，裁罰新台幣（下同）3,000元，並記違規點數1
    點（即拒絕停車接受稽查而逃逸部分，另異議人原就駕車行
    駛人行道經原處分機關裁罰600元及記違規點數1點部分聲明
    異議，惟此部分業經異議人另案撤回）。
二、聲明異議意旨略以：我接到2張罰單，1張罰單是我騎在人行
    道上，另一張是我拒絕稽查而逃逸，我承認我有騎乘機車騎
    在人行道上，但是我沒有拒絕接受稽查，因為我根本沒有聽
    到警察鳴笛吹哨，也沒有看到警察攔我，因為我騎在人行道
    上，時速不會太快等語。
三、按汽車駕駛人，駕車行駛人行道者，處600元以上1,800元以
    下罰鍰；又汽車駕駛人，駕駛汽車有違反本條例之行為，經
    交通勤務警察或依法令執行交通稽查任務人員制止時，不聽
    制止或拒絕停車接受稽查而逃逸者，除按各該條規定處罰外
    ，處3,000元以上6,000元以下罰鍰。道路交通管理處罰條例
    第45條第6款、第60條第1項分別定有明文。而有第45條、第
    60條第1項之情形者，並各記違規點數1點，亦為同條例第63
    條第1項第1款所明定。本件異議人對於其於上開時間，騎機
    車行經臺北市○○區○○路95巷，並行駛人行道之事實並不
    爭執，惟以前開情詞為辯。然查：證人即當時舉發本件違規
    之臺北市政府警察局信義分局三張犁派出所員警乙○○於本
    院訊問時證稱：（當天舉發經過為何？）在99年3 月28日19
    時32分左右，在臺北市○○區○○路95巷（東西向）內，當
    時我在執行世貿退場勤務及後續取締違規，當時我人在松仁
    路95巷內，在博愛國小旁邊，正要告發一名違規的民眾，就
    見到一名女子騎乘普通的重型機車從松仁路95巷人行道由東
    往西方向騎過來，他當時先將機車的大燈關閉，騎到人行道
    與人行道的交叉口時，我就走上去攔他，我是用吹哨子及用
    揮舞攔停的方式請他停下來，但是那名騎士加速往北騎人行
    道離去，我就記下他的車號，事後就回去逕行舉發；（那名
    騎士為何要關大燈？）我也不知道，所以我就去攔他；（該
    名騎士是在騎乘過程中關大燈的嗎？）是的；（你當天有無
    穿制服？）有；（你有無拿指揮棒？）當時沒有拿；（你要
    攔停異議人的位置當地有無路燈？）有；（你攔停的時候，
    那位女騎士有什麼反應？）他沒有停下車來，就加速離去；
    （你攔停時候，該名騎士有無稍微停頓或減速？）該名騎士
    有稍微停，然後就加速騎乘離去；（你認為那名騎士有無看
    到你在攔停他？）當時我攔停下來時，他有停頓下來，之後
    又加速離去等語，證人既為依法執行職務之公務員，與異議
    人又夙無嫌隙，其公正執法應可期待，若非確有違規情事，
    實無設詞誣攀之理，且經本院勘驗證人所提出之蒐證錄影光
    碟結果，其內容為：「畫面一開始呈現搖晃不穩之狀態，且
    鏡頭係由上往下拍攝。於錄影畫面標示時間為5 秒時，有聽
    到吹哨一聲，隨即聽到機車催油門的聲音駛離，並聽到警員
    稱：『還跑，GYB-362 ，你再跑沒關係』，警員並向另一名
    違規遭攔下舉發之男子稱：『不好意思，他跑掉了，我有記
    下他的車號，而且我的攝影機還有錄影，給我跑』，惟畫面
    仍一直晃動中，並未拍攝到違規機車違規之情形及車號」等
    情，此經本院製有勘驗筆錄在卷可考，上開蒐證錄影畫面固
    未拍攝到違規之車輛車牌及違規情形，惟其相關錄音內容與
    證人上開證述之情節相符（包括警員口述之違規車輛車號及
    違規車輛催油門離去等情），益可印證證人於本院所為之證
    述應屬實情。異議人於本院訊問時雖辯稱伊並非故意關大燈
    ，而是大燈原本就有故障，會一閃一閃的，當天它就熄掉了
    ，所以伊不是故意關大燈等語，惟異議人於聲明異議狀則載
    稱：因機車近燈故障，因此只能開遠燈，但因遠燈對於對面
    來車與行人太刺眼，於是本人駕車行駛松仁路95巷人行道時
    ，大燈是全關的，並未看見警員攔檢等語，前後所述顯然不
    一，前開所辯自難採信。異議人於本件舉發當時騎機車行經
    舉發地點遇警攔檢時，先是關閉機車大燈，其後在警員吹哨
    攔停時，又催加油門離去，其明知警員攔車稽查而拒絕停車
    接受稽查並逃逸之情，至為灼然。
四、綜上所述，異議人所辯上情，均無足採。從而，原處分機關
    依道路交通管理處罰條例第60條第1 項、第63條第1項第1款
    及違反道路交通管理事件統一裁罰基準表規定，裁處異議人
    3,000元罰鍰，並記違規點數1點，於法並無不合，異議人之
    異議為無理由，應予駁回。
五、據上論斷，應依道路交通管理處罰條例第87條第2 項，道路
    交通案件處理辦法第19條，裁定如主文。
中    華    民    國    99    年    7     月    26    日
                  交通法庭      法  官  李明益
以上正本證明與原本無異。
如不服本裁定，應於裁定送達後5日內向本院提出抗告狀。
                                書記官  劉穗筠
中    華    民    國    99    年    7     月    26    日

司法院資訊處製作；財團法人民間司法改革基金會備份。
